臺灣高等法院臺中分院刑事判決　　　　94年度上訴字第1606號
上　訴　人
即　被　告　乙○○
上列上訴人因違反廢棄物清理法案件，不服臺灣臺中地方法院94
年度訴字第1573號中華民國94年6月24日第一審判決 （聲請案號
：臺灣臺中地方法院檢察署93年度偵字第20931號） ，提起上訴
，本院判決如下：
    主    文
原判決撤銷。
乙○○未經主管機關許可，提供土地回填廢棄物，處有期徒刑壹
年。
    犯罪事實
一、乙○○於民國（下同）九十三年九月十日，以每月新臺幣（
    下同）六萬元之代價，向陳霖泉租用其所有之坐落臺中縣神
    岡鄉○○路（下溪洲段後壁厝小段二一○之一地號）土地，
    欲作為水產養殖之用並加以開挖，嗣於九十三年十月間某日
    ，因其所為違反都市計畫法、水土保持法經警查獲，遭臺中
    縣政府環境保護局裁處罰鍰六萬元，並限期回填，陳霖泉乃
    要求乙○○於半個月內將該土地回復原狀，並應回填可供回
    填之土石方。詎乙○○明知未經地方主管機關許可，不得提
    供土地回填廢棄物，竟自九十三年十一月初某日起，以該土
    地開挖養殖場所造成地勢低窪之坑洞，有償供給環宇環境事
    業有限公司回填共三部貨車載運量（每部車裝載十四米之廢
    棄物）之夾雜木頭、塑膠帆布袋等營建混合物之一般事業廢
    棄物，並雇用不知情不詳真實姓名、綽號「阿文」之林姓成
    年男子負責駕駛挖土機將地整平，收費方式為收取挖土機（
    六千元）及現場工作人員（八百元）之所有費用。嗣於九十
    三年十一月二十四日（檢察官誤為二十五日）十六時三十分
    左右，警方接獲民眾檢舉有車輛運送廢棄物至上開地點傾倒
    而當場查獲。
二、案經臺中縣警察局豐原分局報告臺灣臺中地方法院檢察署檢
    察官聲請簡易判決處刑，經臺灣臺中地方法院改依通常程序
    審理。
    理    由
一、訊據上訴人即被告（下稱被告）乙○○於原審法院及本院審
    理中，對上開事實均坦承不諱，且查：現場查獲之廢棄物乃
    係含有木頭、塑膠帆布袋等營建混合物，業據證人即行政院
    環保署中區環境警察隊隊員梁太郎於檢察官偵查中證述屬實
    ，復有現場照片十二張在卷可按，而上開營建混合物經判定
    結果屬於一般事業廢棄物，並有行政院環境保護署環境督察
    總隊中區環境督察大隊報告一紙附卷足稽。又被告於三台貨
    車進入該處傾倒營建廢棄物時確實在場，且於警方查獲前，
    在營建廢棄物上面覆蓋乾淨表土等情，復據證人梁太郎證述
    ：「去的時候已經覆土了，故我們進行初步開挖，挖約兩、
    三公尺才發現照片所示的東西，若沒有開挖，從表面看起來
    都是乾淨的」等語明確，並有行政院環保署環境督察大隊九
    十三年十一月二十四日環境稽查工作紀錄所記載「依守望相
    助隊隊長陳旭助表示，於下午14：00左右發現有三台車輛清
    運疑似廢棄物至該處回填，且承租人乙○○君於現場看守」
    等內容可佐。此外復有證人陳霖泉於警詢中之供述、地籍圖
    謄本、土地所有權狀、租賃契約書等在卷可按，並有挖土機
    一台扣案（由被告出具責付保管條負責保管）足資佐證，是
    被告上開自白，核與事實相符，從而本案事證明確，被告犯
    行洵堪認定，應依法論科。
二、按內政部頒「營建剩餘土石方處理方案」規定，營建剩餘土
    石方之種類，包含建築工程、公共工程及建築物拆除工程施
    工所產生之剩餘泥、土、砂、石、磚、瓦、混凝土塊；惟不
    包括施工所附帶產生之金屬屑、玻璃碎片、塑膠類、木屑等
    廢棄物，故包含該等廢棄物者，屬營建事業廢棄物。有關拆
    除建築物施工所產生之剩餘泥、土、砂、石、磚、瓦、混凝
    土塊，摻雜建築物拆除工程所產生之金屬屑、玻璃碎片、塑
    膠類、木屑、竹片、紙屑等，係屬內政部公告「營建事業廢
    棄物再利用種類及管理方式」、「編號八、營建混合物」，
    故其再利用應依該管理方式規定辦理。查本案被告乙○○供
    人傾倒之營建混合物係直接用於填平養殖場，並不符上述管
    理方式規定，應依「營建事業廢棄物再利用管理辦法」取得
    個案再利用許可後，始得為之，否則仍屬違反廢棄物清理法
    之行為。故被告乙○○未經主管機關許可，提供土地供他人
    回填一般事業廢棄物之所為，係觸犯廢棄物清理法第四十六
    條第一項第三款之「未經主管機關許可，提供土地回填廢棄
    物罪」。其利用不知情之「阿文」者將地整平，為間接正犯
    。原審因而予以論罪科刑，本非無見，惟查：被告提供土地
    供人傾倒廢棄物之地點，如屬坑洞或地勢低漥之地，而僅將
    該處填平，所為應屬「提供土地回填廢棄物」；如該處屬於
    平地，供人傾倒之後會形成高出於地面之土堆類者，所為應
    屬「提供土地堆置廢棄物」，而本案被告所為之犯行係為將
    其因開挖養殖場所造成之坑洞填平，此據被告及證人陳霖泉
    供明在卷，且核卷附現場照片亦無高丘之突起物，顯見被告
    所為，應係將土地填平之「提供土地回填廢棄物」，原判決
    於犯罪事實欄內，亦僅載明被告違反不得「提供土地回填廢
    棄物」之規定，乃原判決於主文及理由中，卻並列被告有「
    提供土地回填、堆置廢棄物」之犯行，自有未洽。又原判決
    未予區分被告供人回填之廢棄物，係屬一般廢棄物或有害事
    業廢棄物或一般事業廢棄物，亦有欠明確。被告提起上訴，
    指摘原判決認定有誤，並請求本院依刑法第五十九條規定酌
    予減刑，雖無理由，惟原判決既有上開可議之處，自應予以
    撤銷改判，爰審酌被告因第一腰椎骨折，致下半身麻痺癱瘓
    ，為肢體重度殘障（有被告於原審法院所提出之重大傷病卡
    經法官當庭勘驗無誤之筆錄可查），僅有初中畢業學歷，社
    會適應及牟生不易，為貪圖蠅利而為本件犯行之犯罪動機、
    目的，其以提供土地供他人回填廢棄物之犯罪手段，且其犯
    行可能致污染環境，足以危害國民健康，惟經查獲回填之廢
    棄物為三車次，且無有害事業廢棄物，因犯罪所生之損害尚
    非鉅大，並坦承犯罪之犯後態度尚稱良好及前有因竊盜案經
    法院判處有期徒刑六月確定，嗣因時效完成而未執行完畢等
    一切情狀，量處如主文第二項所示之刑。
三、至被告乙○○指稱本案現場尚有環宇環境事業有限公司員工
    貨車及挖土機司機等均為共犯，何以只列其為被告云云，然
    查上開公司之員工在本案中之所為，縱應成立犯罪，亦應依
    其等之客觀情狀而分別依廢棄物清理法第四十六條第一項第
    二款之「事業負責人或相關人員未依本法規定之方式貯存、
    清除、處理或再利用廢棄物，致污染環境。」、第四款之「
    未依第四十一條第一項規定領有廢棄物清除、處理許可文件
    ，從事廢棄物貯存、清除、處理，或未依廢棄物清除、處理
    許可文件內容貯存、清除、處理廢棄物。」、第五款之「執
    行機關之人員委託未取得許可文件之業者，清除、處理一般
    廢棄物者；或明知受託人非法清除、處理而仍委託。」等規
    定論處，在無積極證據足以證明該等人士與被告乙○○就本
    案「未經主管機關許可，提供土地回填廢棄物」之犯行間，
    有犯意之聯絡及行為之分擔，自難逕予認定其等與被告具有
    共犯關係，附此說明。
據上論斷，應依刑事訴訟法第三百六十九條第一項前段、第三百
六十四條、第二百九十九條第一項前段，廢棄物清理法第四十六
條第一項第三款，判決如主文。
本案經檢察官甲○○到庭執行職務。
中　　華　　民　　國　　94　　年　　10　　月　　12　　日
              刑事第七庭  審判長法　官　林　榮　龍
                                法　官　黃　日　隆
                                法　官　林　宜　民
上列正本證明與原本無異。
如不服本判決應於收受送達後十日內向本院提出上訴書狀，其未
敘述上訴之理由者並得於提起上訴後十日內向本院補提理由書（
均須按他造當事人之人數附繕本）。
                                書記官　陳　振　海
中　　華　　民　　國　　94　　年　　10　　月　　14　　日
附錄本案論罪科刑法條全文：
廢棄物清理法第四十六條：
有下列情形之一者，處一年以上五年以下有期徒刑，得併科新臺
幣三百萬元以下罰金：
一  任意棄置有害事業廢棄物。
二  事業負責人或相關人員未依本法規定之方式貯存、清除、處
    理或再利用廢棄物，致污染環境。
三  未經主管機關許可，提供土地回填、堆置廢棄物。
四  未依第四十一條第一項規定領有廢棄物清除、處理許可文件
    ，從事廢棄物貯存、清除、處理，或未依廢棄物清除、處理
    許可文件內容貯存、清除、處理廢棄物。
五  執行機關之人員委託未取得許可文件之業者，清除、處理一
    般廢棄物者；或明知受託人非法清除、處理而仍委託。
六  公民營廢棄物處理機構負責人或相關人員、或執行機關之人
    員未處理廢棄物，開具虛偽證明。
無許可文件，以經營廢棄物清除、處理為常業者，處三年以上十
年以下有期徒刑，得併科新臺幣九百萬元以下罰金。
　　　　　　　　　　　　　　　　　　　　　　　　　　　Ｒ
